【裁判字號】    97,上訴,645
【裁判日期】    970429
【裁判案由】    毒品危害防制條例
【裁判全文】
臺灣高等法院刑事判決                 97年度上訴字第645號
上  訴  人
即  被  告  甲○○
選任辯護人  何啟熏律師
上列上訴人即被告因違反毒品危害防制條例案件，不服臺灣桃園
地方法院九十六年度訴字第一三六二號，中華民國九十六年十一
月十四日第一審判決（起訴案號：臺灣桃園地方法院檢察署九十
六年度偵字第九四四三號），提起上訴，本院判決如下：
    主  文
上訴駁回。
    事  實
一、甲○○於民國九十六年四月十九日下午三時許，在桃園縣桃
    園市○○路「凱悅ＫＴＶ」前，向某不詳真實姓名綽號「小
    海」之成年男子，以每包新臺幣（下同）三千元之代價，購
    入第三級毒品愷他命（Ketamine，又稱Ｋ他命）二包，本欲
    供己施用，嗣從其中一包抽取部分供己施用二次後（施用剩
    餘之愷他命數量，詳如附表編號一所示；未經施用之另一包
    愷他命之數量，詳如附表編號二所示），即於翌日（即二十
    日）上午十時二十三分許，接獲柳依伶以門號000000
    0000號行動電話撥打至其所持用之門號0000000
    000號行動電話，表示欲向其購買第三級毒品愷他命一包
    。詎甲○○明知「愷他命」屬毒品危害防制條例第二條第二
    項第三款附表編號第十九所規定之第三級毒品，依法不得販
    賣，竟基於販賣第三級毒品愷他命之犯意，應允以連同運送
    車資計算在內共四千元之價格，販售一包愷他命予柳依伶，
    並約定於同日下午，在柳依伶所投宿之桃園縣中壢市○○路
    ○段一六０號「天堂鳥汽車旅館」前交易。嗣甲○○搭乘計
    程車依約於同日下午三時許到場後，迨柳依伶自房內走出至
    旅館門口處，甲○○即交付上開其已從中抽取部分施用如附
    表編號一所示之愷他命一包予柳依伶，柳依伶則同時交付四
    張千元鈔票，連同車資成本計算在內共四千元予甲○○（後
    甲○○以其中九百元給付車資），並放入其褲子右前口袋內
    。二人完成毒品交易之際，適逢桃園縣政府警察局中壢分局
    「興國派出所」警員張興讓、朱鴻泉二人，執行巡邏勤務行
    經該處，柳依伶驚見警察到場，因心虛而色變旋即轉身逃離
    ，張興讓、朱鴻泉見狀乃覺可疑，遂由張興讓追趕柳依伶、
    朱鴻泉留待現場盤問甲○○；張興讓在追趕中，見柳依伶將
    上開甫購自甲○○之愷他命一包丟棄在該旅館房間一樓車庫
    鐵門處，旋上前將之查扣，柳依伶始坦承係自甲○○處以四
    千元之代價購得毒品等情；而甲○○則於警員朱鴻泉盤問時
    ，趁機在計程車後座座位處，低頭將如附表編號二所示供己
    施用之愷他命一包丟入駕駛座椅下方，遭朱鴻泉發覺，遂經
    計程車司機同意搜索，在駕駛座椅下方處扣得甲○○所有欲
    供己施用，而與本案無關如附表編號二所示之愷他命一包。
    朱鴻泉旋請甲○○下車至該旅館櫃檯旁空地處自行取出身上
    物品，甲○○始自其褲子右前口袋內取出甫由柳依伶所交付
    ，而為其販賣第三級毒品愷他命所得之千元紙鈔四張（已折
    成一疊）扣案，及起出其持用之門號0000000000
    號行動電話一具（警方僅查扣該門號之ＳＩＭ卡一張，手機
    並未扣案），始查獲上情。
二、案經桃園縣政府警察局中壢分局報請臺灣桃園地方法院檢察
    署檢察官偵查起訴。
    理  由
壹、程序部分
一、按傳聞法則之重要理論依據，在於傳聞證據未經當事人之反
    對詰問予以核實，乃予排斥，惟若當事人已放棄對原供述人
    之反對詰問權，於法院審判時表明同意該等傳聞證據可作為
    證據，基於證據資料愈豐富，愈有助於真實發現之理念，並
    貫徹刑事訴訟法修法加重當事人進行主義之精神，確認當事
    人對於證據能力有處分權之制度，傳聞證據經當事人同意作
    為證據，法院認為適當者，亦得為證據。另當事人於調查證
    據時，對於傳聞證據表示「沒有意見」，而未於言詞辯論終
    結前聲明異議，應視為已有將該等傳聞證據採為證據之同意
    ，此刑事訴訟法第一百五十九條之五定有明文。本案被告、
    辯護人於本院準備程序中，已表示除對證人柳依伶於警詢中
    之陳述主張未經具結，且未經詰問，無證據能力外（見本院
    卷第二十八頁、第六十二頁反面，至於柳依伶於警詢中之陳
    述，本院認有證據能力，詳下二所述），對卷內其餘人證、
    書證、物證之證據能力均表示無意見（見本院卷第二十七頁
    反面）；且於本院審理時，經被告、辯護人對於被告以外之
    人於審判外之陳述，除證人柳依伶之警詢外，亦均表示無意
    見，迄本院辯論終結前，被告、辯護人亦未爭執上開證據之
    證據能力，故依刑事訴訟法第一百五十九條之五第二項之規
    定，應視為被告、辯護人已同意本案相關之傳聞證據均可作
    為證據。而本院斟酌本案卷內之證據並非非法取得，亦無證
    明力明顯過低之情形，且經本院於審判期日依法進行證據之
    調查、辯論，被告於訴訟上之程序權已受保障，前揭各該證
    據均得採為證據，先予敘明。
二、按憲法第十六條保障人民之訴訟權，就刑事被告而言，包含
    其在訴訟上應享有充分之防禦權，刑事被告詰問證人之權利
    ，即屬該等權利之一，且屬憲法第八條第一項規定「非由法
    院依法定程序不得審問處罰」之正當法律程序所保障之權利
    ；此等憲法上權利之制度性保障，有助於公平審判及發見真
    實之實現，以達成刑事訴訟之目的，為確保被告對證人（含
    其他具證人適格之人）之詰問權，證人於審判中應依人證之
    法定程序到場具結陳述，並接受被告之詰問，其陳述始得作
    為認定被告犯罪事實之判斷依據，至於被告以外之人（含證
    人、共同被告等）於審判外之陳述，除客觀上不能受詰問者
    外，於審判中仍應依法踐行詰問程序（司法院大法官會議釋
    字第五八二號解釋文及解釋理由書參照）；又按被告以外之
    人於審判外之言詞或書面陳述，除法律有規定者外，不得作
    為證據；被告以外之人於偵查中向檢察官所為之陳述，除顯
    有不可信之情況者外，得為證據；被告以外之人於檢察事務
    官、司法警察官或司法警察調查中所為之陳述，與審判中不
    符時，其先前之陳述具有較可信之特別情況，且為證明犯罪
    事實存否所必要者，得為證據；被告以外之人於審判外之陳
    述，雖不符前四條之規定，而經當事人於審判程序同意作為
    證據，法院審酌該言詞陳述或書面陳述作成時之情況，認為
    適當者，亦得為證據。當事人、代理人或辯護人於法院調查
    證據時知有第一百五十九條第一項不得為證據之情形，而未
    於言詞辯論終結前聲明異議者，視為有前項之同意；刑事訴
    訟法第一百五十九條第一項、第一百五十九條之一第二項、
    第一百五十九條之二、第一百五十九條之五分別定有明文。
    所謂「顯有不可信性」、「特別可信性」、「適當性」，係
    指陳述是否出於供述者之真意、有無違法取供情事之信用性
    而言，故應就偵查或調查筆錄製作之原因、過程及其功能等
    項加以綜合觀察，據以判斷該傳聞證據是否「非顯不可信」
    或「有特別可信之情況」，倘可據以認定其任意性暨信用性
    俱無疑慮者，即可例外賦予「證據能力」，俾其成為法院審
    判時之適格證據資料；換言之，「證據能力」所強調者，實
    乃其作為認定被告犯罪證據之資格，此與其內容究否足以證
    明被告犯罪之「證明力」，尚有層次上之差別，不容混為一
    談。至證人在製作警詢筆錄時，本無應命具結之規定，是其
    警詢筆錄未經具結，並無刑事訴訟法第一百五十八條之三所
    指「依法應具結而未具結」之情形。證人柳依伶於原審審理
    時，經檢辯雙方交互詰問中，證人柳依伶證述扣案之愷他命
    毒品一包，係以僅支付車資一千元、二千元而無償向被告取
    得等語，其上揭於原審審理時之證述否認被告販賣愷他命之
    行為，此與柳依伶於司法警察調查中，所為之陳述明顯不符
    ，而前揭警詢中之陳述，固屬被告以外之人於審判外之陳述
    ，原則上無證據能力，惟柳依伶於本院審理時，已基於證人
    地位，經合法具結，並在賦予被告對質詰問機會之情形下為
    證述，則前開基於證人地位所為之陳述，即可作為彈劾柳依
    伶於本院證述可信度之證據，況核其內容實與渠於本院審理
    中之所證或所供部分相若，據此逆推，已可見供述者即證人
    柳依伶應係本於真意始為如警詢筆錄所載之供述，其在警詢
    之陳述距離本案之案發時間較近，除記憶應較清晰之外，考
    量柳依伶於製作筆錄時，係在查獲後即時所為，應無充裕時
    間權衡其陳述之利害得失，且係與被告隔離詢問而為（見原
    審卷第七十九頁），其內容亦較少受他人干預之可能，其內
    容應與案件之真實較為相近，衡諸常情，柳依伶當無故為反
    於真實之陳述而故意誣攀被告之必要，且以渠於陳述時之外
    在環境，並未與被告同時接受訊問，較無人情壓力，且尚無
    與被告聯繫之機會，未受外界之污染，且未有不法取供情事
    （偵查卷第十六、三十五頁，本院卷第三十二頁勘驗筆錄）
    ，案內亦無證據證明有何陳述不自由之情況，自渠於警詢之
    陳述客觀外部狀況，當有可信性特別情況，應可確定。且渠
    陳述涉及被告是否涉犯本案事實，是渠證詞對被告犯罪事實
    之存否具有必要性，亦可確定。從而，本院認為證人柳依伶
    警詢筆錄具有較可信之特別情況，且為證明被告犯罪事實存
    否所必要者，具有「可信性」及「必要性」要件，應認為柳
    依伶於警詢中所為之證述，就被告之犯罪事實得為證據。
三、又「被告以外之人於審判外之言詞或書面陳述，除法律有規
    定者外，不得作為證據」，刑事訴訟法第一百五十九條第一
    項固定有明文，然「鑑定之經過及其結果，應命鑑定人以言
    詞或『書面』報告」，同法第二百零六條第一項亦規定甚明
    ，是鑑定人以書面為鑑定報告提出於法院，依刑事訴訟法第
    一百五十九條第一項立法理由及同法第二百零六條第一項規
    定，即具有證據能力。又法院或檢察官得囑託醫院、學校或
    其他相當之機關、團體為鑑定，或審查他人之鑑定，並準用
    第二百零三條至第二百零六條之一之規定，刑事訴訟法第二
    百零八條第一項亦定有明文。依此，本案檢察官於偵查中囑
    託行政院衛生署管制藥品管理局對扣案毒品進行鑑定，該機
    關所出具之書面鑑定報告，應屬刑事訴訟法第二百零六條所
    定之傳聞例外，當具有證據能力。從而，本件扣案毒品經由
    檢察官囑託之鑑定機關即行政院衛生署管制藥品管理局實施
    鑑定，則該鑑定機關所出具之九十六年五月二十二日管檢字
    第０九六０００四八九０號鑑定書（見偵查卷第七十三頁）
    ，即具有證據能力而得為本案之證據。
貳、實體部分
一、訊據上訴人即被告甲○○固坦承於上開時、地，向綽號「小
    海」之成年男子，以每包三千元之代價購入愷他命二包欲供
    己施用，嗣從其中一包抽取部分供己施用二次，施用剩餘之
    愷他命數量詳如附表編號一所示，未經施用之另一包愷他命
    數量詳如附表編號二所示，即於前揭時間，接獲柳依伶以電
    話聯絡，表示欲向其取得愷他命一包，遂於前揭時間搭乘計
    程車前往約定之「天堂鳥汽車旅館」前，交付上開愷他命一
    包予柳依伶，柳依伶交付千元鈔票之際，適巡邏經過之員警
    張興讓、朱鴻泉發覺，經張興讓追趕柳依伶，扣得被告甫交
    付之上開愷他命一包，朱鴻泉則在被告所搭乘之計程車駕駛
    座椅墊下方，扣得被告所有如附表編號二所示之愷他命一包
    ，遂再配合警方，自行取出身上物品，為警扣得被告身上之
    千元紙鈔四張、電話ＳＩＭ卡一張等情不諱，但矢口否認被
    訴販賣第三級毒品愷他命之犯行，辯稱：係柳依伶叫伊拿愷
    他命過去「天堂鳥汽車旅館」一起吸毒，說要幫伊出車資，
    伊因為喜歡柳依伶，才坐計程車帶愷他命過去，柳依伶只有
    給伊一千元作為車資，伊並未販賣愷他命云云（見原審卷第
    三十二、三十三頁、第九十頁，本院卷第二十七頁）；辯護
    人則為被告辯稱：警方雖在被告身上查扣四千元現金，惟警
    方並未目睹柳依伶交多少錢給被告，被告於交付車資之前，
    右口袋尚有五千四百元之現金，不能以警方查獲四千元之現
    金，即認定係被告販毒所得，且柳依伶在審理時已證稱好像
    是拿一千元、二千元給被告，故難以認定柳依伶有交付四千
    元給被告；再自二人之通聯紀錄觀之，被告於九十六年四月
    三日尚有從嘉義打電話給柳依伶，可見被告應對柳依伶有追
    求之意，另柳依伶於案發當日上午十時二十三分、下午十三
    時二十五分許，均有打電話給被告，被告辯稱在電話中一開
    始聽到有男子在場而不願過去云云即可採信；且假如被告是
    販毒之人，則在案發當日上午接獲柳依伶之電話後，應會立
    即前往做生意，怎會到下午十五時十分許才抵達，是被告並
    非販賣毒品給柳依伶，其所為應僅成立轉讓第三級毒品愷他
    命云云（見原審卷第三十七、六十七、六十八、九十四至九
    十六頁，本院卷第六十六頁）。是本案應審究者，厥為被告
    所交付者是否為毒品？有無收取對價？有無獲利？
二、經查：
(一)被告於上開時、地向綽號「小海」之成年男子，以每包三千
    元之代價，購入愷他命二包欲供己施用，嗣從其中一包抽取
    部分供己施用二次後（施用剩餘之愷他命數量，詳如附表編
    號一所示；未經施用之另一包愷他命數量，詳如附表編號二
    所示），即於翌日（即二十日），接獲柳依伶以行動電話聯
    絡，表示欲向被告取得愷他命一包，被告遂於上開時、地搭
    乘計程車到場，將其已從中抽取部分施用如附表編號一之愷
    他命一包交付予柳依伶，並向柳依伶收取千元鈔票，未及離
    去之際，適遭執行巡邏勤務行經該處之桃園縣政府警察局中
    壢分局「興國派出所」警員張興讓、朱鴻泉發覺，柳依伶即
    色變且轉身逃離，警遂分別上前欲行盤問，並於追趕柳依伶
    過程中，由張興讓起獲柳依伶在逃離途中棄置在旅館房間一
    樓車庫鐵門處之上開愷他命一包，另警員朱鴻泉上前欲行盤
    問被告之際，探見被告趁機於計程車後座座位處，低頭將如
    附表編號二所示之白色結晶物丟入駕駛座椅下方，遂經該計
    程車司機同意實施搜索，在駕駛座椅墊下方扣得該包愷他命
    ，再請甲○○自行取出身上物品，扣得甲○○自其褲子右前
    口袋內所取出之千元紙鈔四張、其所使用門號000000
    0000號行動電話門號ＳＩＭ卡一張（手機並未扣案）等
    事實，業據被告在原審及本院審理中供承不諱（見原審卷第
    九至十三頁、第三十二至三十三頁、第八十九至九十二頁，
    本院卷第二十七頁反面、第六十四頁反面），核與證人柳依
    伶於警詢、檢察官訊問及原審審理時具結證述之情節（見偵
    查卷第十五至十六頁、第三十五至三十六頁、第五十七頁，
    原審卷第五十七至六十二頁）、證人即查獲本案之警員張興
    讓、朱鴻泉於原審審理時經交互詰問具結證述之情節（見原
    審卷第七十八至八十五頁）大致相符。雖被告在警詢中先供
    稱：扣案之毒品係以三千元買入（見偵查卷第十三頁），嗣
    於偵查中改稱：毒品係以三千五百元買入（見偵查卷第三十
    七頁）；但於本院審理中則稱：對於原審判決認定毒品進出
    過程（以三千元買入）之事實不爭執（見本院卷第二十七頁
    反面），是被告係以三千元代價向綽號「小海」之成年男子
    買入本件毒品，應堪認定。
(二)本案另有桃園縣政府警察局中壢分局搜索扣押筆錄及扣押物
    品目錄表各一件（見偵查卷第二十三至二十六頁）、查獲第
    三級毒品愷他命照片二幀、千元紙鈔四張影本（見偵查卷第
    二十七至三十頁）、和信門號0000000000號行動
    電話雙向通聯紀錄三紙（見原審卷第二十一至二十三頁）在
    卷可稽；並有如附表編號一、二所示白色或無色結晶或結晶
    性粉末二包、門號0000000000號行動電話ＳＩＭ
    卡一張扣案可供佐證。而上開白色或無色結晶或結晶性粉末
    二包，經檢察官送請行政院衛生署管制藥品管理局實施鑑定
    ，經鑑驗結果，均檢出第三級毒品愷他命（Ketamine）成分
    （數量詳如附表編號一、二所示），亦有該局九十六年五月
    二十二日管檢字第０九六０００四八九０號鑑定書一紙在卷
    可稽，是被告與證人柳依伶經聯絡後交付金錢及第三級毒品
    之事實，亦堪認定。
(三)被告交付如附表編號一所示之愷他命一包予柳依伶，係以連
    同運送車資計算在內共計四千元為對價乙節：
  1.證人柳依伶於查獲當日第一次警詢時陳述：九十六年四月二
    十日下午三時許，在桃園縣中壢市○○路○段一六０號「天
    堂鳥汽車旅館」前，伊跟綽號「俊傑」的甲○○購買愷他命
    毒品時，被警察發現，伊就跑進去「天堂鳥汽車旅館」內，
    警察隨後跟到伊身旁，當時伊手中持有一包愷他命，驚慌中
    將愷他命毒品拋棄在地上，就被警察看見，這包愷他命係伊
    第一次打門號0000000000號行動電話向「俊傑」
    的男子購買的愷他命，係伊準備自己施用的。因為伊在九十
    六年四月二十日凌晨喝醉酒，投宿在桃園縣中壢市○○路○
    段一六０號「天堂鳥汽車旅館」，所以便與甲○○約在「天
    堂鳥汽車旅館」前交易，伊打電話叫甲○○坐計程車將愷他
    命送來「天堂鳥汽車旅館」門口交易，經當面指認，甲○○
    就是伊購買一包四千元愷他命的男子。伊跟甲○○無關係，
    也無仇恨，而是認識一位雲林的朋友叫「阿金」女子，她告
    知甲○○的電話，表示如果有需要愷他命可以向甲○○購買
    ，「阿金」是伊在九十五年十月份，在雲林斗六夜市賣衣服
    認識的朋友，「阿金」在聊天時曾告訴伊愷他命可以幫助睡
    眠，並告訴伊「俊傑」的電話門號0000000000號
    可以購買愷他命，伊是第一次向「俊傑」購買愷他命，警察
    在甲○○身上查扣的四千元，就是伊跟甲○○交易，伊拿給
    甲○○的金錢，警方對伊訊問筆錄時沒有對伊實施暴力脅迫
    、言語恐嚇情事等語（見偵查卷第三十三至三十六頁）。
  2.於同日第二次警詢時又再陳述：伊於第一次警詢筆錄中所言
    都屬實，伊在第一次警詢筆錄中告訴警方伊有拿錢四千元給
    甲○○，這錢是伊在雲林的提款機內領取的，大約是在四、
    五天前領取，伊當時領取二萬元，所領取的不是新鈔，所以
    沒有連號，伊沒有和甲○○一起吸食過愷他命，也沒有吸食
    過愷他命，伊以上說的都是在自由意識下所做之陳述，警方
    沒有對伊強暴脅迫，以上說的都實在。伊當時會撥電話給甲
    ○○，是因為尚在酒醉狀態下，意識狀態模糊等語（見偵查
    卷第十五、十六頁）。
  3.本院勘驗證人柳依伶在警詢中之錄音紀錄，發現其在製作筆
    錄之初，似有藉酒意回答避重就輕之情形，惟嗣後之問答均
    正常，並無異常之處，且警員在問答過程中亦無非法取供之
    情形，筆錄之記載內容亦與證人柳依伶之陳述相符，有本院
    勘驗筆錄可稽（見本院卷第三十二頁以下），則證人上開陳
    述當係在自由意思下所為。
  4.證人柳依伶上開陳述，核與證人即查獲本案之警員張興讓於
    原審審理時經交互詰問具結所證：當時伊與巡佐朱鴻泉到天
    堂鳥汽車旅館巡邏，在該旅館門口看到柳依伶和被告在計程
    車旁，覺得他們兩個怪怪的，就上前盤查，柳依伶往汽車旅
    館內跑，伊追著柳依伶進去，看到柳依伶把一包白色粉末物
    丟到地上用腳踢到車庫內；後來警詢時有問柳依伶，她說她
    拿四千元給被告，這錢是包括計程車資在內，她說這錢是她
    叫被告拿愷他命給她，當時被告在電話中告訴她人在桃園市
    ，她便在電話中叫被告坐計程車到中壢「天堂鳥汽車旅館」
    將愷他命帶給她，計程車車資一千元是柳依伶要付，柳依伶
    說這是第一次向被告購買愷他命，她說是一位夜市的朋友告
    訴他可以跟被告買的；查獲當時，柳依伶有喝過酒，但狀態
    還ＯＫ，精神狀態還良好，應該已經是喝酒經過一段時間了
    ，伊覺得柳依伶在警詢中的精神狀況還好，好像有點要藉酒
    裝瘋，柳依伶有在警詢時說是查獲前四、五天前，於雲林提
    款機領錢，當時領了二萬元等語（見原審卷第五十一至五十
    七頁）。
  5.另名查獲本案之警員朱鴻泉亦於原審審理時經交互詰問具結
    證稱：當時是騎乘機車執行巡邏勤務，伊與張興讓各騎乘一
    台警用機車，伊騎在前方，張興讓在後方，「天堂鳥汽車旅
    館」離伊要簽名的巡邏箱約四十公尺，在簽完名之後，看到
    一部計程車，有一名女子（即柳依伶）靠近計程車的右後車
    門處，與被告聊天，該女子一轉頭看到伊的時候，眼光不一
    樣，就馬上轉頭急忙衝進去汽車旅館，同事張興讓就去追那
    名女子，張興讓大喊說那名女子丟東西入汽車旅館房間一樓
    之車庫鐵門內，他說那名女子丟的是毒品，後來伊把被告帶
    到汽車旅館櫃檯旁邊的空地，將被告和那名女子隔離，問那
    名女子，她說她丟的是愷他命，該包愷他命是向被告拿的，
    並說該包愷他命是她以四千元向被告買的；伊查獲該名女子
    時，她好像有喝過酒，因為柳依伶說她有喝酒，精神不好，
    要提神，所以要買愷他命，但伊看柳依伶當時的精神狀況還
    不錯，可以辨別伊是警察，問答也很清楚，根本不像是酒醉
    ；她是說她在投宿天堂鳥汽車旅館之前一晚有喝酒，精神不
    好才要買愷他命，且柳依伶看到伊是警察上前，約二、三秒
    或一、二秒就馬上轉頭跑等語（見原審卷第七十九至八十五
    頁），是二名證人所證之情節互核相符，足認柳依伶於查獲
    後，「當場」即時向警察供出以四千元之代價，向被告購入
    上開愷他命一包。且細酌證人柳依伶於查獲後。即能向警員
    陳述向被告洽購毒品之過程、亦明確指明毒品交易價金四千
    元，及約定交付地點與方式等具體情節，並詳細交待所付購
    毒價金係四、五天前從雲林提款機內所領取等情，核與其前
    後二次警詢之陳述均一致，苟非被告確有販售愷他命予柳依
    伶一情，柳依伶又豈能於查獲後即時編纂如此鉅細靡遺之毒
    品交易情節，實難想像。況查獲當時為警在被告身上起出之
    現金，係自被告所著褲子右前口袋內起出千元鈔票四張，該
    千元鈔票係四張折成一疊，對折後再對折，至於被告之皮夾
    則係放置於褲子右後口袋內，皮夾內置有千元鈔票一張一情
    ，業據證人即查獲員警張興讓於原審審理時具結證稱：伊有
    把被告帶到汽車旅館櫃臺旁的空地，叫被告將身上的東西拿
    到花圃旁的台階上，被告拿出皮包、行動電話還有現金，查
    獲當時，被告從身上起出現金的動作伊有看到，被告是從褲
    子右邊口袋內拿出四千五百元現金，這四千五百元是放在一
    起的，其中四千元是一疊折在一起，是對折後再對折，另外
    百元是一疊折在一起，千元、百元各是一疊，但一起放在褲
    子（前側）右邊口袋內，被告皮夾內有一千元現金，是從褲
    子後側右邊口袋內拿出該皮夾，被告在警詢中有說『在我身
    上褲子右邊口袋內查獲現金四千五百元，褲子後面口袋內的
    皮包內查獲現金一千元，扣掉計程車資九百元，還有新臺幣
    四千六百元』這段話，被告是自己說從褲子右邊口袋查獲現
    金四千五百元，被告在警詢時並沒有說他的現金四千五百元
    是放在褲子左右口袋分置等語（見原審卷第五十一至五十七
    頁），核與被告於警詢中自承：警方在伊身上褲子右邊口袋
    內，查獲現金新臺幣四千五百元，褲子後面口袋皮包內，查
    獲現金一千元等語（見偵查卷第十一頁）相符。可見查獲當
    時在被告身上起出經扣案之現金四千元，係四張千元鈔票折
    成一疊後，置於被告褲子右前口袋內，與被告置有現金之皮
    夾分別放在不同之口袋，益徵柳依伶於警詢中供述交付四千
    元毒品價金予被告一情，應屬實在。至證人柳依伶於原審審
    理時證述係交付一千元、二千元予被告云云，依諸上開說明
    ，核屬事後迴護被告之詞，不可採信。而被告之辯護人雖辯
    稱：警方在被告身上查扣四千元現金，惟警方並未目睹柳依
    伶交多少錢給被告，被告於交付車資之前，右口袋尚有五千
    四百元之現金，不能以警方查獲四千元之現金，即認定是被
    告販毒所得，柳依伶在審理時已證稱好像是拿一千元、二千
    元給被告，難以認定柳依伶確有交付四千元給被告云云，依
    諸上開說明，核與事實不符，亦無足取。
  6.再觀諸本案查獲之情節，據證人朱鴻泉於原審審理時具結證
    稱：當時伊見柳依伶一轉頭看到伊的時候，眼光不一樣，就
    馬上轉頭急忙衝進去汽車旅館，被告坐在計程車右後坐就將
    頭蹲一下，頭低低的，張興讓就去追那名女子，伊看到被告
    頭低下來，就上前去問被告叫什麼名字，伊看被告低下來的
    動作，可能有丟東西，遂在計程車駕駛座椅墊下方搜出一包
    愷他命，問被告這是不是他的，被告才馬上承認是他的等語
    （見原審卷第七十九至八十五頁）；及證人張興讓於原審審
    理時具結證稱：當時伊一看到柳依伶和被告在計程車旁，覺
    得怪怪的，上前要去盤查，柳依伶往汽車旅館內跑，伊追著
    柳依伶，看到柳依伶把一包白色粉末物丟到地上，用腳踢到
    車庫內等語（見原審卷第五十一至五十七頁）；可見警察是
    在被告與柳依伶甫完成毒品與價金交付之毒品交易之際，即
    上前盤查，柳依伶甚且未及藏匿所購得之愷他命，被告亦不
    及將身上所餘之另一包愷他命藏妥，於此急迫之短暫時刻，
    衡情被告自亦難及時將柳依伶所交付之四千元藏妥或置妥於
    皮夾之內（即該皮夾內之一千元與本案無涉），可佐證人柳
    依伶所稱：甫交付四千元毒品價金予被告乙節應屬實在。況
    柳依伶既與被告係一般朋友，僅於案發前二年見過一次面，
    其後即未再謀面，此經證人柳依伶於原審審理時結證陳明在
    卷，並經被告確認無訛（見原審卷第五十八、五十九、六十
    二、六十三頁），堪認二人間顯無仇怨，柳依伶豈有無端虛
    詞構陷被告販毒重罪之理；又焉能在查獲後，經隔離訊問下
    ，即時如此鉅細靡遺陳述毒品交易情節，復恰與被告褲子右
    前口袋內嗣經起獲四張折成一疊之千元大鈔情節相符。再被
    告與柳依伶間無深厚交情，此由證人柳依伶於原審審理時具
    結證稱：伊與被告是一般朋友，以前見過一次面而已，二年
    來沒有碰面過等語（見原審卷第五十八、五十九頁），亦經
    被告坦認在卷（見原審卷第六十二、六十三頁），衡情被告
    實無冒險攜帶毒品外出，且無償提供柳依伶施用之理。至被
    告辯稱係想追求柳依玲，始攜毒前往，然被告與柳依伶並無
    交情，已如前述，縱被告斯時有追求之意，亦與其販賣毒品
    無涉。綜此，足認柳依伶於警詢中所述被告販毒情節洵屬真
    實，此部分事實足堪認定。
(四)查愷他命物稀價昂，不得擅自販賣，政府懸為禁令嚴加取締
    ，被告既自承己有施用愷他命毒品一情（此核與被告為警查
    獲時所採尿液送驗結果，確呈愷他命陽性反應相符，有臺灣
    檢驗科技股份有限公司九十六年五月十黛日濫用藥物尿液檢
    驗報告、桃園縣政府警察局中壢分局被採尿人姓名編號對照
    表、檢體監管紀錄表各一紙在卷可稽（見偵查卷第十八、十
    九、六十六頁），被告對此自應知之甚稔，苟無利可圖，衡
    情應無甘冒被取締判處重罪之危險，而從事第三級毒品愷他
    命買賣之理；況被告於原審審理時自承所交予柳依伶扣案如
    附表編號一之愷他命一包，於購入後業經其從中抽取部分施
    用一、二次等語（見原審卷第八十六、八十七頁），而被告
    以四千元之價格販售該包毒品予柳依伶，則被告所購得之價
    格僅三千元（見原審聲羈字第三００號卷第十二頁），較其
    出售之價格低廉（上開四千元固係連同車資計算在內，惟計
    程車資結算後為九百元，係因被告搭乘到場之路途，再加計
    計程車司機在場等候警察盤查被告、並清點被告自身上起出
    現金，計程車司機在場等候時間按表計算所致，此據證人朱
    鴻泉於原審審理時結證在卷，並經被告確認無訛，見原審卷
    第八十一、九十一頁，附此敘明），已有從中賺取買賣差價
    牟利甚明，是被告販賣營利之意圖亦可認定。
(五)被告及辯護人雖辯稱：被告係為追求柳依伶，始帶毒品欲與
    柳依伶一起施用云云。然查，被告為追求柳依伶，願專程攜
    帶毒品前往供柳依伶施用，竟仍要柳依伶下樓走出旅館代付
    車資（斯時被告身上仍有足夠現金），實與常情有違；況被
    告於「天堂鳥汽車旅館」門口前，已交付愷他命一包予柳依
    伶，業如前所述，苟被告係欲與柳依伶一起吸毒，衡情亦應
    待抵較為隱密之旅館房內再交毒吸用，豈有在旅館門口之公
    然處即急於交付愷他命之理？且既係要至旅館房內與柳依伶
    一起吸毒，豈有交毒予柳依伶之際，仍要計程車在場等候之
    理？其所辯一起吸毒云云，已難採信。況以證人柳依伶於原
    審審理時結證稱：伊與被告僅係一般朋友，僅於案發前二年
    見過一次面，即未再謀面等語，此情為被告所坦認，業如前
    述，亦核與卷內柳依伶所使用之門號0000000000
    號行動電話雙向通聯紀錄，其與被告亦僅有九十六年四月三
    日之一通通話時間僅十六秒之通聯，及同年月二十日之二通
    通話時間分別僅為一分三十二秒、三分二十秒之通聯，即無
    其他任何通聯紀錄之情形相符，有上開門號雙向通聯紀錄在
    卷可稽（見原審卷第二十一至二十三頁），顯見被告與柳依
    伶間交情尚屬平淡，無密切來往情形，此與被告及辯護人所
    稱追求柳依伶一節，亦難謂相符。且據被告於原審訊問時供
    承：伊到現場後，伊打手機給柳依伶，但是她沒有接，伊有
    請汽車旅館櫃檯小姐通知她，她才出來到現場，伊搭乘的計
    程車是跳表計價的等語（見原審聲羈字第三００號卷第十三
    頁，原審卷第九十一頁），斯時被告之皮夾內既已有現金一
    千元，被告自可先償車資，再向柳依伶索討，實無如此周折
    ，甚至徒增計程車在場等候時間而耗車資之理。況計程車司
    機既然在現場，則柳依伶既僅需支付車資，衡情亦應向司機
    詢價後直接交付予司機，斷無毫未詢價，且反將錢交被告之
    理，是其所辯共同吸毒、柳依伶僅付車資云云，並不可採。
    至辯護人雖辯稱：柳依伶於案發當日上午十時二十三分、下
    午十三時二十五分許，均有打電話給被告，被告辯稱在電話
    中一開始聽到有男子在場而不願過去即可採信，且假如被告
    是販毒之人，則在案發當日上午接獲柳依伶之電話後，應會
    立即前往做生意，怎會到下午十五時十分許才抵達，是被告
    並非販賣毒品給柳依伶，其所為應僅成立轉讓第三級毒品愷
    他命云云。然被告於原審訊問時供承：是因為警察後來有帶
    伊上去柳依伶的房間，還有一位男子在她房間內，伊才知道
    還有一位朋友在柳依伶房間內等情（見原審聲羈字第三００
    號卷第十三頁），顯與辯護人所辯情節不一，其上所辯已難
    採信。況毒品賣賣交易之履行，非必須與毒品交易洽談之同
    時或即時為之，是尚不得僅以未即時交付，即遽認係無償之
    轉讓而不可能係屬販賣。再者，據證人柳依伶於警詢中陳稱
    ：伊當時會撥電話找甲○○，是伊當時尚在酒醉狀態下，意
    識狀態模糊等語（見偵查卷第十六頁），亦經被告坦認柳依
    伶喝酒情節在卷，則果柳依伶於查獲當日確有喝酒，渠擬喝
    酒或稍事休息後再為毒品交易之履行，要屬交易雙方交付時
    間安排之權宜，與常情亦不相違，是辯護人此部分所辯亦難
    採信。
(六)綜上所述，被告上開所辯各節均屬事後狡飾卸責之詞，不足
    採信。本案事證明確，被告販賣第三級毒品之犯行，堪以認
    定，應予依法論科。
(七)至被告及辯護人於本院審理中聲請再傳喚證人柳依伶進行交
    互詰問，其待證事項係警詢筆錄係受警員脅迫云云（見本院
    卷第五十八頁），惟證人柳依伶於原審審理中已傳喚到庭作
    證，並進行互詰問，其並未表示警詢中所言係受脅迫所為，
    被告任意指稱係受脅迫為之，即屬無據。而本院勘驗警詢錄
    音帶之內容，警員製作筆錄時並無不法取供之情形，本院認
    此項調查證據之聲請核無必要，應予駁回。
三、核被告甲○○所為，係犯毒品危害防制條例第四條第三項之
    販賣第三級毒品罪。原審調查後認事證明確，依毒品危害防
    制條例第四條第三項、第十九條第一項前段，刑法第十一條
    前段、第三十八條第一項第一款之規定，並審酌被告明知愷
    他命業經公告列為第三級毒品，仍販賣予柳依伶，危害國民
    身體健康及社會風氣，暨被告之生活狀況、品行、智識程度
    、販賣次數僅一次、販賣數量僅一包含袋重四．三四六公克
    （驗餘含袋重為四．三四五公克），販毒所得之價金為四千
    元、犯罪所生之危害，及犯後否認犯行，態度不佳等一切情
    狀，量處有期徒刑五年二月，並說明被告犯罪時間雖在九十
    六年四月二十四日之前，但其所受宣告如主文所示之刑已逾
    有期徒刑一年六月，且所犯為毒品危害防制條例第四條第三
    項之販賣第三級毒品罪，乃中華民國九十六年罪犯減刑條例
    第三條第一項第七款所定不予減刑之罪，故不予減刑之理由
    ，認事用法並無違誤，量刑亦屬適當。
四、原判決另說明毒品危害防制條例第二條第二項規定，毒品依
    其成癮性、濫用性及對社會危害性分為四級，並就製造、運
    輸、販賣、意圖販賣而持有、以非法方法使人施用、引誘他
    人施用及轉讓不同品項之毒品等行為，分別定其處罰。至施
    用或持有第三、四級毒品，因其可罰性較低，故未設處罰之
    規定，僅就施用及持有第一、二級毒品科以刑罰。惟鑑於第
    三、四級毒品均係管制藥品，特於同條例第十一條之一明定
    無正當理由，不得擅自持有；第十八條第一項後段復規定查
    獲之第三、四級毒品，無正當理由而擅自持有者，沒入銷燬
    之。從而，依同條例第十八條第一項後段應沒入銷燬之毒品
    ，專指查獲施用、持有第三、四級毒品而言；倘係查獲製造
    、運輸、販賣、意圖販賣而持有、以非法方法使人施用、引
    誘他人施用或轉讓第三、四級毒品，既屬同條例相關法條明
    文規定處罰之犯罪行為，即非該條項應依行政程序沒入銷燬
    之範圍。又同條例第十九條第一項所定「供犯罪所用或因犯
    罪所得之物」，係指犯同條例第四條至第九條、第十二條、
    第十三條或第十四條第一項、第二項之罪所用或所得之物，
    不包括毒品本身在內，是尚不得援用此項規定為第三、四級
    毒品之沒收依據。以犯第四條第三項販賣第三級毒品罪為例
    ，第三級毒品本身為其販賣之標的，非屬供「販賣第三級毒
    品所用之物」；必係遂行販賣該毒品使用之物，始屬「供犯
    罪（犯第四條第三項之販賣第三級毒品罪）所用之物」，其
    理至明。又同條例對於查獲之製造、運輸、販賣、意圖販賣
    而持有、以非法方法使人施用、引誘他人施用及轉讓第三、
    四級毒品之沒收，並無特別規定，如其行為已構成犯罪，則
    該毒品即屬不受法律保護之違禁物，應回歸刑法之適用，依
    刑法第三十八條第一項第一款之規定沒收之（最高法院九十
    五年度台上字第五二五二號著有判決可資參照）。故本件扣
    案如附表編號一所示之第三級毒品愷他命一包（驗餘實秤毛
    重四．三四五公克），為被告遂行本件販賣第三級毒品犯罪
    之標的，應依刑法第三十八條第一項第一款規定沒收之；扣
    案之被告販毒所得價金四千元，應依毒品危害防制條例第十
    九條第一項前段之規定，諭知沒收；另扣案之門號0000
    000000號行動電話ＳＩＭ卡一張，係被告父親所申請
    ，交被告使用一情，業據被告陳明在卷（見原審卷第八十六
    頁），且僅係因一時聯絡而使用，非專供販賣毒品所用，暨
    附表編號二之愷他命一包，係被告欲供己施用而持有之物，
    既非被告遂行本件販賣第三級毒品犯罪之標的，均不另為沒
    收諭知之理由，適用法律亦無違誤。
五、被告上訴略以：其係為追求證人柳依伶，始攜帶毒品前往欲
    一起施用，所為僅屬轉讓第三級毒品，並無營利販賣意圖，
    證人柳依伶於警詢中之陳述係在酒後神智不清或受警員脅迫
    之情形下所為，不得採信，原判決不當云云。惟被告係意圖
    營利，以連同車資四千元之代價（實際支付車資為九百元）
    ，販賣其以三千元購入且已取出部分內容施用如附表編號一
    所示之第三級毒品，其所憑藉之證據已如前述；而證人柳依
    伶之警詢筆錄係警員在其自由意思下所為，除據證人張興讓
    、朱鴻泉證述在卷外，另經本院勘驗警詢錄音帶無誤，亦有
    勘驗筆錄可稽，被告猶執陳詞上訴否認犯行，指摘原審判決
    不當云云，依諸前揭說明並無理由，應駁回之。
據上論斷，應依刑事訴訟法第三百六十八條判決如主文。
本案經檢察官林炳雄到庭執行職務。
中    華    民    國    97    年    4     月    29    日
                  刑事第四庭  審判長法  官  沈宜生
                                    法  官  陳國文
                                    法  官  鄭水銓
以上正本證明與原本無異。
如不服本判決，應於收受送達後十日內向本院提出上訴書狀，其
未敘述上訴之理由者，並得於提起上訴後十日內向本院補提理由
書狀（均須按他造當事人之人數附繕本）。
                                    書記官  劉貞達
中    華    民    國    97    年    4     月    30    日
附錄本案論罪科刑法條全文－－
毒品危害防制條例第四條：
製造、運輸、販賣第一級毒品者，處死刑或無期徒刑；處無期徒
刑者，得併科新臺幣一千萬元以下罰金。
製造、運輸、販賣第二級毒品者，處無期徒刑或七年以上有期徒
刑，得併科新臺幣七百萬元以下罰金。
製造、運輸、販賣第三級毒品者，處五年以上有期徒刑，得併科
新臺幣五百萬元以下罰金。
製造、運輸、販賣第四級毒品者，處三年以上十年以下有期徒刑
，得併科新臺幣三百萬元以下罰金。
製造、運輸、販賣專供製造或施用毒品之器具者，處一年以上七
年以下有期徒刑，得併科新臺幣一百萬元以下罰金。
前五項之未遂犯罰之。
附表：
┌──┬────────┬─────────────┐
│編號│第三級毒品愷他命│備註（驗餘數量即應沒收物）│
│    │（即驗前數量）  │                          │
├──┼────────┼─────────────┤
│一  │第三級毒品愷他命│驗餘數量：一包4.345公克   │
│    │一包，含塑膠袋重│（含塑膠袋）              │
│    │4.346公克       │                          │
├──┼────────┼─────────────┤
│二  │第三級毒品愷他命│驗餘數量：一包4.711公克   │
│    │一包，含塑膠袋重│（含塑膠袋）              │
│    │4.712公克       │                          │
└──┴────────┴─────────────┘


司法院資訊處製作；財團法人民間司法改革基金會備份。
